【裁判字號】    96,易,1930
【裁判日期】    970320
【裁判案由】    妨害自由等
【裁判全文】
臺灣臺北地方法院刑事判決               96年度易字第413號
公  訴  人  臺灣臺北地方法院檢察署檢察官
被      告  己○○
            戊○○
            壬○○
            賴吳和子
            辛○○
上五人共同
選任辯護人  陳政峰律師
被      告  乙○○
選任辯護人  陳政峰律師
            薛欽峰律師
            楊宗翰律師
被      告  丁○○○
            胡文儒
上三人共同  薛欽峰律師
選任辯護人  楊宗翰律師
被      告  癸○○
            庚○○
上二人共同
選任辯護人  涂惠民律師
被      告  蔡豐源
上列被告等因妨害自由等案件，經檢察官提起公訴（九十五年度
偵字第一五五七九、一九四五三、二二六八五、二七三一二、二
七三一三、二七三一四號），暨追加起訴（九十六年度偵字第一
八六七號），本院判決如左：
    主  文
己○○共同犯強制罪，處有期徒刑拾月，減為有期徒刑伍月，如
易科罰金，以新臺幣壹仟元折算壹日；又共同犯毀損他人物品罪
，處拘役伍拾日，如易科罰金，以新臺幣壹仟元折算壹日，減為
拘役貳拾伍日，如易科罰金，以新臺幣壹仟元折算壹日。
戊○○共同犯強制罪，處有期徒刑拾月，減為有期徒刑伍月，如
易科罰金，以新臺幣壹仟元折算壹日；又共同犯毀損他人物品罪
，處拘役伍拾日，如易科罰金，以新臺幣壹仟元折算壹日，減為
拘役貳拾伍日，如易科罰金，以新臺幣壹仟元折算壹日。
乙○○共同犯強制罪，處有期徒刑拾月，減為有期徒刑伍月，如
易科罰金，以新臺幣壹仟元折算壹日；又共同犯毀損他人物品罪
，處拘役伍拾日，如易科罰金，以新臺幣壹仟元折算壹日，減為
拘役貳拾伍日，如易科罰金，以新臺幣壹仟元折算壹日。
丁○○○共同犯強制罪，處有期徒刑拾月，減為有期徒刑伍月，
如易科罰金，以新臺幣壹仟元折算壹日；又共同犯毀損他人物品
罪，處拘役伍拾日，如易科罰金，以新臺幣壹仟元折算壹日，減
為拘役貳拾伍日，如易科罰金，以新臺幣壹仟元折算壹日。
壬○○共同犯強制罪，處有期徒刑拾月，減為有期徒刑伍月，如
易科罰金，以新臺幣壹仟元折算壹日；又共同犯毀損他人物品罪
，處拘役伍拾日，如易科罰金，以新臺幣壹仟元折算壹日，減為
拘役貳拾伍日，如易科罰金，以新臺幣壹仟元折算壹日；又犯公
然侮辱罪，處拘役伍拾日，如易科罰金，以新臺幣壹仟元折算壹
日，減為拘役貳拾伍日，如易科罰金，以新臺幣壹仟元折算壹日
。拘役部分應執行拘役肆拾日，如易科罰金，以新臺幣壹仟元折
算壹日。
辛○○共同犯強制罪，處有期徒刑拾月，減為有期徒刑伍月，如
易科罰金，以新臺幣壹仟元折算壹日；又犯傷害罪，處拘役伍拾
日，如易科罰金，以新臺幣壹仟元折算壹日，減為拘役貳拾伍日
，如易科罰金，以新臺幣壹仟元折算壹日；又共同犯毀損他人物
品罪，處拘役伍拾日，如易科罰金，以新臺幣壹仟元折算壹日，
減為拘役貳拾伍日，如易科罰金，以新臺幣壹仟元折算壹日。拘
役部分應執行拘役肆拾日，如易科罰金，以新臺幣壹仟元折算壹
日。
賴吳和子共同犯強制罪，處有期徒刑拾月，減為有期徒刑伍月，
如易科罰金，以新臺幣壹仟元折算壹日。
庚○○犯傷害罪，累犯，處有期徒刑伍月，如易科罰金，以銀元
參佰元即新臺幣玖佰元折算壹日，減為有期徒刑貳月又拾伍日，
如易科罰金，以銀元參佰元即新臺幣玖佰元折算壹日。
癸○○犯傷害罪，處拘役伍拾日，如易科罰金，以新臺幣壹仟元
折算壹日，減為拘役貳拾伍日，如易科罰金，以新臺幣壹仟元折
算壹日。
己○○、戊○○、壬○○、辛○○、乙○○、丁○○○其餘被訴
部分均無罪。
乙○○其餘被訴部分均無罪。
胡文儒、蔡豐源均無罪。
    事  實
一、癸○○與庚○○為夫妻，辛○○、壬○○為癸○○之兄弟，
    己○○、乙○○、丁○○○分別為庚○○之堂姐夫、妹夫、
    妹妹，賴吳和子則為壬○○之配偶，戊○○為己○○之配偶
    ，癸○○及庚○○，與辛○○、壬○○、己○○、乙○○、
    丁○○○、賴吳和子及戊○○間，自民國（下同）六十八年
    間起，即因華菱電氣企業股份有限公司（以下簡稱「華菱公
    司」）與庚○○為負責人之華屋實業股份有限公司（以下簡
    稱「華屋公司」）之股權歸屬事宜，衍生多件民事、刑事訴
    訟等爭執，時常對簿公堂。庚○○前因偽造文書案件，經臺
    灣高等法院於九十二年五月十五日以九十一年度上易字第三
    三九九號判處有期徒刑五月確定，並於九十二年七月十八日
    易科罰金執行完畢。而辛○○、壬○○、賴吳和子、戊○○
    、己○○、乙○○、丁○○○因最高法院於八十六年四月三
    十日以八十六年度臺上字第二四九五號判決駁回該案上訴人
    即庚○○等人對於本院八十五年度重上更（十四）字第一一
    四號偽造文書案件判決之上訴並確定在案；另臺灣高等法院
    以九十二年度訴更（四）字第八號就華菱公司與華屋公司股
    東之股份如何轉移予以判決；而臺灣臺北地方法院檢察署即
    於八十八年三月六日以甲○榮簡八十六執五三七一字第八九
    六六號函請臺北市政府建設局撤銷該局七十年三月五日建一
    字第一二四一七號函所為變更聲請人賴吳和子等持有華菱公
    司之股份登記，並回復原聲請人等名義之登記；且經濟部於
    八十八年四月二日以經（八八）商字第八八二○六二五九號
    函撤銷臺北市政府建設局七十年三月五日建一字第一二四一
    七號核准華菱公司改選董監事及修正章程變更登記函；又臺
    灣臺北地方法院於同年六月十一日以北院義八十八民執丁字
    第一○七四○號民事執行命令，就賴吳和子於華菱公司之股
    份一千三百股及劉新圖、戊○○之股份各八百股移轉過戶予
    債務人癸○○之登記塗銷，回復原所為之股份登記；而本院
    民事庭以九十五年度訴字第五五八一號判決庚○○應將華菱
    公司之印鑑章、臺北縣深坑鄉○○○段草地尾小段八九之四
    號及臺北縣深坑鄉○○○段草地尾小段八九之五三號兩筆土
    地之所有權狀返還華菱公司，並經臺灣高等法院以九十六年
    度上字第三七二號判決駁回上訴確定在案；認庚○○與癸○○、劉新園等人以偽造文書方法，將賴吳和子、劉新圖、戊○○、己○○、辛○○之股份，非法移轉予癸○○，己○○
    、乙○○仍為華菱公司之負責人及董事，竟未尋求正當途徑
    解決公司股權及財產糾紛，而為下列行為：
  (一)華菱公司原所在地即臺北縣深坑鄉○○○段草地尾小段八九
    之四號及臺北縣深坑鄉○○○段草地尾小段八九之五三號兩
    筆土地（以下簡稱「上開二筆土地」），現為華屋公司深坑
    工廠，由庚○○代表華屋公司出租予癸○○共同經營「萬順
    停車場」作收費停車場而占有使用中。辛○○、壬○○、己○○、賴吳和子、乙○○、丁○○○、戊○○等人自九十五
    年六月一日起即先行散發傳單及訴訟判決予上開停車場之車
    主，要求車主自行離開，嗣見車主無動於衷，即共同基於妨
    害他人行使權利之犯意聯絡，相攜於九十五年六月十五日上
    午八時許前往上開二筆土地，由乙○○駕駛車牌號碼ＨＡ—
    五四三七號自用小客車堵住萬順停車場大門，阻止癸○○加
    設鐵門及妨害該處車輛人員之進出，以此方式妨害庚○○、
    癸○○行使權利；至同日下午四、五時許，癸○○因不堪其
    擾，乃舉牌警告「非法進入廠區，請立即出去，否則依法辦
    理」，嗣庚○○見己○○等人並無離去之意，乃持鐵條作勢
    驅趕，雙方陸續發生口角衝突，庚○○經癸○○勸阻，返回
    屋內，然下午方到場關心之乙○○之子胡文儒持攝影機由已
    破裂之玻璃朝內對庚○○拍攝，庚○○一時怒火中燒，即基
    於傷害人身體之犯意，持鐵條一支刺擊胡文儒，致胡文儒受
    有左腕零點三、零點五、零點二公分及右手無名指零點二公
    分之擦傷。
  (二)己○○、戊○○、壬○○、賴吳和子、乙○○、丁○○○、
    辛○○等人接續前揭妨害人行使權利之犯意，自九十五年六
    月二十二日起，先後多次前往上開二筆土地，並由壬○○以
    其所有之車號車牌號碼ＣＳ—二一八九號車停放在萬順停車
    場大門口，以阻止車輛進出；復於同年六月二十五日共同以
    鋁梯、塑膠椅堵住上開停車場之各該通道；又於同年七月十
    日僱請不知情之堆高機司機蔡豐源，駕駛堆高機將六塊水泥
    護欄堆置在停車場通道；並於翌日接續將停放停車場之車輛
    移置門口，使車輛人員均無法自由通行，以此方式妨害庚○○、癸○○行使權利。
  (三)辛○○、壬○○、己○○、賴吳和子、乙○○、丁○○○、
    戊○○等人嗣於九十五年七月二十三日上午十一時五十分許
    ，再次夥同不知情之吊車及堆高機司機駕駛機具前往上開二
    筆土地，癸○○見狀旋撥打電話通知警察到場處理，並欲開
    車阻擋吊車及堆高機進入公司；詎丁○○○見狀即抓住癸○○，癸○○竟基於傷害人身體之故意，反手拍打丁○○○右
    臉頰，並揮拳毆打左上顎，致丁○○○臉部右側挫傷、左邊
    上側門齒移位；俟丁○○○鬆手後，賴吳和子趨身上前阻攔
    癸○○，雙方相互拉扯，癸○○竟接續上開傷害犯意，出手
    猛推賴吳和子，致賴吳和子跌倒頭部受擊，因而受有頭部挫
    傷之傷害；而辛○○見癸○○推賴吳和子，亦基於傷害人身
    體之犯意，以腳踢並掌摑癸○○，致癸○○受有左臉挫傷；
    而癸○○亦接續上開傷害犯意，出手抓傷辛○○，致辛○○
    受有右前臂及右手掌外傷之傷害。
  (四)壬○○另基於妨害他人名譽之故意，自九十五年七月十日至
    同年七月十四日前往上開二筆土地期間，以「五十、一百都
    好，好像站壁的」等語（台語），影射癸○○為妓女，而公
    然侮辱癸○○，足以貶損癸○○之人格。
二、辛○○、壬○○、己○○、乙○○、丁○○○及戊○○因聽
    聞因聽聞庚○○及癸○○在上開二筆土地上裝設鐵柱、鐵鍊
    等物以設置停車格，乃於九十五年十月二十三日晚間某時許
    ，相攜到場阻止工人裝設，並與庚○○、癸○○發生口角，
    己○○、戊○○、辛○○、壬○○、乙○○、丁○○○竟共
    同基於毀損他人物品之犯意聯絡，徒手將水泥仍未乾燥之鐵
    柱拔起或推歪，致各該鐵柱及水泥於乾燥後均不堪使用，足
    生損害於庚○○及癸○○，嗣經癸○○報警後，由員警帶同
    己○○等人至警所制作筆錄。惟己○○、戊○○、辛○○、
    壬○○、乙○○及丁○○○於製作筆錄完畢後折返時，復共
    同接續前揭毀損他人物品之犯意聯絡，以相同方式徒手再將
    鐵柱拔起或推歪，致各該鐵柱及水泥於乾燥後均不堪使用，
    庚○○及癸○○事後仍須雇工修復，足生損害於庚○○及癸○○。
三、案經庚○○、癸○○、胡文儒、丁○○○、賴吳和子及辛○○分別訴由臺北縣政府警察局新店分局報告臺灣臺北地方法
    院檢察署檢察官偵查起訴暨追加起訴。
    理  由
壹、有罪部分：
一、程序部分（證據能力）：
  (一)按被告以外之人於審判外之言詞或書面陳述，除法律有規定
    者外，不得作為證據，刑事訴訟法第一百五十九條第一項定
    有明文；復按被告以外之人於偵查中向檢察官所為之陳述，
    除顯有不可信之情況者外，得為證據，同法第一百五十九條
    之一第二項亦有規定；另按被告以外之人於審判外之陳述，
    雖不符前四條之規定，而經當事人於審判程序同意作為證據
    ，法院審酌該言詞陳述或書面陳述作成時之情況，認為適當
    者，亦得為證據；當事人、代理人或辯護人於法院調查證據
    時，知有第一百五十九條第一項不得為證據之情形，而未於
    言詞辯論終結前聲明異議者，視為有前項之同意；同法第一
    百五十九條之五規定甚明。末按除公務員職務上製作之文書
    及從事業務之人，於業務上或通常業務過程所需製作之紀錄
    文書、證明文書外，其他於可信之特別情況下所製作之文書
    ，仍有證據能力，刑事訴訟法第一百五十九條之四第三款定
    有明文。
  (二)查本案據以認定被告等人犯罪之證據，部分為傳聞證據，其
    中被告癸○○之警詢筆錄，為審判外之陳述，並經被告己○○、戊○○、辛○○、壬○○、乙○○、丁○○○及辯護人
    抗辯其證據能力，應認無證據能力。至被告癸○○於偵查中
    向檢察官所為之陳述，被告己○○、戊○○、辛○○、壬○○、乙○○、丁○○○及辯護人雖抗辯無證據能力，但並未
    舉出確有顯不可信之情形，仍屬有證據能力。至公訴意旨所
    列證據即現場照片三十八張，被告及辯護人等均抗辯無證據
    能力，依刑事訴訟法第一百五十九條之四第三款，似無可信
    之特別情況，應認無證據能力。
  (三)至其餘供述及非供述證據，因被告等於本院言詞辯論終結前
    ，均未對於證據能力聲明異議，依刑事訴訟法第一百五十九
    條之五第一項、第二項規定，視為同意上開證據具備證據能
    力，而本院審酌該等言詞陳述或書面陳述作成之情況，相關
    陳述人均未曾主張非出於任意性或不正取供，足信作成時之
    情況，應無違法或不當情事，因而認為適當，故該等供述及
    非供述證據，均具備證據能力而得作為證據，合先敘明。
二、實體部分：
    訊據被告辛○○、壬○○、己○○、賴吳和子、乙○○、丁○○○、戊○○固不否認自九十五年六月一日起即先行散發
    傳單及訴訟判決予萬順停車場之車主，再接續於九十五年六
    月十五日相攜前往上開土地，由被告乙○○駕駛車牌號碼Ｈ
    Ａ—五四三七號自用小客車堵住萬順停車場大門，阻止被告
    癸○○加設鐵門及妨害該處車輛之進出，又接續自九十五年
    六月二十二日起，先後多次前往萬順停車場，由被告壬○○
    駕駛其所有之車號車牌號碼ＣＳ—二一八九號車停放在萬順
    停車場大門口，並於同年六月二十五日共同以鋁梯、塑膠椅
    堵住上開停車場之各該通道，再於同年七月十日另僱請堆高
    機司機蔡豐源，駕駛堆高機將六塊水泥護欄堆置在停車場通
    道，且於翌日接續將停放停車場之車輛移置門口，又於九十
    五年七月二十三日再次夥同不知情之吊車及堆高機司機駕駛
    機具前往上開二筆土地，另於九十五年十月二十三日相攜前
    往上開二筆土地之事實，而被告辛○○亦不否認於九十五年
    七月二十三日上午有掌摑被告即告訴人癸○○之犯行，惟被
    告己○○、戊○○、辛○○、壬○○、賴吳和子、乙○○及
    丁○○○均矢口否認有何妨害被告庚○○、癸○○行使權利
    或毀損他人物品之犯行，而被告壬○○亦矢口否認有何公然
    侮辱被告即告訴人癸○○之犯行，另被告庚○○及癸○○亦
    矢口否認有何傷害他人之犯行；被告乙○○、丁○○○辯稱
    ：上開土地自始即登記為華菱公司所有，華菱公司之負責人
    確係被告己○○，被告庚○○、癸○○、劉新園共同偽造股
    權讓渡書及股權轉讓同意書，及陸續變造股東會及董事會臨
    時聯合會員大會會議紀錄，亦經臺灣高等法院八十五年度重
    上更（十四）字第一一四號及最高法院八十六年度台上字第
    二四九五號刑事判決確定，另被告癸○○及劉新圖以偽造文
    書方式將被告賴吳和子等人股份非法轉移給被告癸○○，亦
    經臺灣高等法院八十六年度上更（一）字第一八八號及九十
    二年度更（四）字第八號民事判決確定本院九十五年度訴字
    第五五八一號及臺灣高等法院九十六年度上字第三七二號亦
    判決被告庚○○應將無權占有之華菱公司印鑑章歸還被告己○○，故由上開判決可知上開土地應為被告己○○等人所有
    ，現被告庚○○、癸○○夫妻刻意提出九十三年十一月九日
    以華屋公司名義出租予萬順停車場之租賃契約占有使用上開
    土地，甚至於九十五年六月十三日雇工擅改門軌，並加裝大
    鎖，再於九十五年十月二十三日未經華菱公司同意擅自私設
    停車位，並加裝鐵鍊欄杆，嚴重影響華菱公司及股東權益，
    被告己○○等人為捍衛自己的權益，乃本於民法第七百六十
    五條、第七百六十七條所有權人之身分，前往上開二筆土地
    排除並防止被告庚○○、癸○○之損害，被告己○○等人係
    權利之正當行使，並非妨害被告庚○○、癸○○之權利行使
    ，亦無強暴、脅迫之行為，被告丁○○○於九十五年七月二
    十三日之衝突中，僅在旁觀看，但因突遭被告癸○○揮拳傷
    害其左臉，本能反射以皮包阻擋，更稱不要打我等語，顯見
    被告癸○○辯稱當時係於正當防衛之情況下毆打被告丁○○○，均為卸責之詞云云。被告己○○、戊○○、辛○○、壬○○、賴吳和子辯稱：上開土地本來就是華菱公司所有，業
    經法院多次判決確定在案，伊等均為華菱公司股東，本於所
    有權人之身分前往上開二筆土地排除及防止被告庚○○、癸○○之侵害行為，均屬權利之正當行使，並無以強暴、脅迫
    方式妨害他人行使權利之犯行，另九十五年十月二十三日，
    因被告壬○○行經上開二筆土地發現有工人備料及挖掘坑洞
    ，恐上開土地遭被告庚○○等人無理占用，故邀集被告己○○、戊○○、辛○○、賴吳和子等人一同前往上開土地，抵
    達現場後，除被告辛○○因太累未下車外，其餘人均下車察
    看，並向現場施工工人表示上開土地為華菱公司所有，希望
    其等不要繼續施工，但在場之被告庚○○要求工人繼續施工
    ，被告戊○○乃上前搖動已立起之鐵柱欲往上拔，但因鐵柱
    立於地面無法搖動而作罷，被告己○○為恐天色昏暗，現場
    鐵柱橫陳，恐發生意外，乃示意被告乙○○打電話報警，六
    人隨即同赴派出所製作筆錄，筆錄製作完成後，因返家勢必
    經過上開二筆土地，而行車在前之被告壬○○見上開工地已
    完工，所以又下車察看，被告己○○並以手搖動鐵柱，欲扳
    倒鐵柱，但因鐵柱堅固不能撼動，只好準備離去，但被告癸○○及庚○○旋即出現於現場，並以手電筒及相機拍攝，被
    告己○○等人因恐發生事端，隨即上車返家，並無第三次折
    返現場之情事，且鐵柱僅係遭被告己○○、戊○○等人搖動
    ，並未損壞，亦未喪失其效用，被告己○○、戊○○、辛○○、壬○○、賴吳和子並未涉犯毀損他人物品犯行云云。被
    告癸○○及庚○○則辯稱：華隆公司股東應以華菱公司股東
    名簿記載之股東為準，而華菱公司所留存之股東名簿記載之
    股東為庚○○、劉許菊花、劉仁宗、劉新園、丁○○○、華
    屋公司、劉信志等人，此為臺灣高等法院九十二年度訴更（
    四）字第八號民事判決所認定，故被告己○○戊○○、辛○○、壬○○、賴吳和子、乙○○等人均非華菱公司股東，縱
    認臺灣高等法院八十五年度上更（一）字第一八八號及九十
    二年度訴更（四）字第八號民事判決認被告癸○○應移轉股
    份予賴吳和子、劉新圖、己○○、戊○○、辛○○等人，然
    該等判決時被告癸○○並非華菱公司股東，上開給付判決已
    屬給付不能，主管機關亦認為癸○○股權無法移轉，根本無
    法強制執行，亦未強制執行，更遑論被告賴吳和子等五人至
    今無權向華菱公司辦理股東名簿變更記載，未取得股東身分
    ，如何能自稱股東，又被告己○○於八十八年間所召集之臨
    時董事會、股東臨時會、董事會之決議均無效，被告己○○
    持不實之會議紀錄向主管機關聲請變更董監事登記，亦無法
    取得股東身分，至主管機關於八十八年間將華菱公司七十年
    、七十七年、八十一年及八十五年間之董監事變更登記撤銷
    ，亦無法使被告己○○等人回復股東身分，故被告己○○等
    人並非華菱公司股東，自非上開土地之所有權人，況上開土
    地上之房屋登記為華屋公司所有，華菱公司早於六十九年十
    月間將上開土地出售予華屋公司，但因華菱公司未繳土地增
    值稅而至今未辦理過戶手續，而華屋公司於九十三年間將上
    開土地出租予被告癸○○經營萬順停車場迄今，亦有租賃契
    約及稅捐機關公文可證，顯見被告庚○○、癸○○係上開土
    地合法占有人，占有支配上開土地達二十餘年，華菱公司縱
    認上開土地為其所有，亦應經過訴訟及強制執行程序取回，
    其等任意將車輛停放在萬順停車場門口，並堆置物品妨害人
    員車輛進出，業已妨害被告庚○○及癸○○行使權利，被告
    癸○○於九十五年七月二十三日係因遭受被告己○○等人之
    不法侵害，為求正當防衛，不慎傷害被告丁○○○、賴吳和
    子及辛○○，並非故意傷害，被告庚○○於九十五年六月十
    五日亦係因遭被告己○○等人攻擊，為求自保，因而持鐵條
    作勢欲排除他人侵害，但並未觸及任何人，亦非故意傷害任
    何人，並無傷害他人之犯行及意圖云云。經查：
  (一)被告己○○原為華菱公司之董事長，被告辛○○為常務董事
    ，被告乙○○為董事，被告丁○○○為監察人，被告賴吳和
    子、戊○○、劉新圖為股東，於六十九年八月間，被告庚○○與被告癸○○、胞兄劉新園謀議將被告己○○、辛○○等
    其他股東排除公司之外，竟共同基於概括之犯意，先後偽造
    印章、印文、署押，並偽造、變造文書，先於同年八月至九
    月九日間，偽造利管中心企劃執行進度檢討報告制度表，由
    被告庚○○以利管中心主席癸○○名義，任命劉新園為董事
    長，並請監察人即被告丁○○○召開股東臨時會，決議公司
    暫停營業，自同年十一月一日起解散，公司原登記印鑑作廢
    ，重新刻製使用；被告庚○○、癸○○、劉新園推由癸○○
    變造同年九月二十日股東會及董事臨時會聯合全員大會會議
    紀錄，虛偽記載推選劉新園為董事長，被告己○○讓棄股權
    ，要求公司登報作廢其印章；再於同年十二月下旬，偽造被
    告丁○○○、己○○、乙○○、劉新圖、賴吳和子、戊○○
    、辛○○之股東印鑑遺失聲明作廢廣告，刊登於中華日報，
    繼而偽刻被告丁○○○、己○○、乙○○、劉新圖、賴吳和
    子、戊○○、辛○○之印章各一枚備用；復於同年十二月底
    前後，利用被告乙○○代被告丁○○○立具之股權讓杜（渡
    ）書，以偽刻之己○○、乙○○、劉新圖、賴吳和子、戊○○、辛○○之印章蓋印於讓渡人欄，偽造其等之股權讓杜（
    渡）書；又於七十年一月三日至七日間某日，被告庚○○委
    託不知情之高秀爵偽造被告己○○、乙○○、劉新圖、賴吳
    和子、戊○○、辛○○之股權轉讓同意書，再辦理股東變更
    登記；復推由癸○○於六十九年十二月二十九日起至七十年
    一月七日間某日，偽造六十九年十二月二十六日股東臨時會
    及董事全員大會會議紀錄，虛偽記載推選董、監事及修改公
    司章程，連同偽造之華菱公司章程及被告己○○、乙○○、
    劉新圖、賴吳和子、戊○○、辛○○之股權轉讓同意書，由
    劉新園送交不知情之高秀爵於七十年一月七日持向臺北市政
    府建設局申請公司變更登記，使承辦公務員將不實事項登載
    於職務上所掌公文書上，於七十年三月五日以建一字第一二
    四一七號函准變更登記，以詐術取得被告己○○、乙○○、
    劉新圖、賴吳和子、戊○○、辛○○之股權，此經本院於八
    十六年一月十四日以八十五年度重上更字第一一四號判決被
    告庚○○、癸○○、劉新園共同涉犯刑法第二百十六條、第
    二百十條之行使偽造私文書罪、第二百十四條之使公務員登
    載不實罪及第三百三十九條第二項之詐欺得利罪，均處有期
    徒刑六月，減為有期徒刑三月，減為有期徒刑一月又十五日
    ，並得易科罰金，經最高法院於八十六年四月三十日以八十
    六年度臺上字第二四九五號判決駁回上訴並告確定在案，此
    有本院八十五年度重上更（十四）字第一一四號刑事判決、
    最高法院八十六年度臺上字第二六九五號刑事判決在卷可憑
    。
  (二)因上開刑案業經判決確定，臺灣臺北地方法院檢察署即於八
    十八年三月六日以甲○榮簡八十六執五三七一字第八九六六
    號函請臺北市政府建設局撤銷該局七十年三月五日建一字第
    一二四一七號函所為變更聲請人即被告賴吳和子等持有華菱
    公司之股份登記，並回復原聲請人等名義之登記，且經濟部
    於八十八年四月二日以經（八八）商字第八八二○六二五九
    號函撤銷臺北市政府建設局七十年三月五日建一字第一二四
    一七號核准華菱公司改選董監事及修正章程變更登記函，又
    本院民事庭執行處於同年六月十一日以北院義八十八民執丁
    字第一○七四○號民事執行命令，就被告賴吳和子於華菱公
    司之股份一千三百股及劉新圖、被告戊○○之股份各八百股
    移轉過戶予債務人即被告癸○○之登記塗銷，回復原所為之
    股份登記，此有臺灣臺北地方法院檢察署八十八年三月六日
    甲○榮簡八十六執五三七一字第八九六六號函、經濟部八十
    八年四月二日經（八八）商字第八八二○六二五九號函、臺
    灣臺北地方法院八十八年六月十一日北院義八十八民執丁字
    第一○七四○號民事執行命令在卷足按。
  (三)再者，被告庚○○因涉嫌登載不實事項於華菱公司股東名簿
    上，經臺灣高等法院於九十二年五月十五日以九十一年度上
    易字第三三九九號判處被告庚○○有期徒刑五月，並得易科
    罰金；另被告庚○○並經本院於九十六年三月三十日以九十
    五年度訴字第五五八一號判決應將華菱公司之印鑑章、臺北
    縣深坑鄉○○○段草地尾小段八九之四號及臺北縣深坑鄉○○○段草地尾小段八九之五三號兩筆土地之所有權狀返還華
    菱公司，亦經臺灣高等法院於九十六年十一月二十八日以九
    十六年度上字第三七二號駁回被告庚○○之上訴，此有臺灣
    高等法院九十一年度上易字第三三九九號刑事判決、本院九
    十五年度訴字第五五八一號民事判決、臺灣高等法院九十六
    年度上字第三七二號民事判決各一件附卷可參。
  (四)本件案發地點即上開二筆土地均為華菱公司所有，而其上建
    物（即臺北縣深坑鄉○○○段草地尾小段第四三五建號，門
    牌號碼為臺北縣深坑鄉草地尾一一六號）原屬華菱公司所有
    ，於七十年八月二十八日因買賣而移轉登記予被告庚○○所
    經營之華屋公司，此據被告己○○、戊○○、辛○○、壬○○、乙○○、丁○○○、庚○○、癸○○於本院審理中均坦
    承在卷，並有土地登記謄本二紙存卷可稽。
  (五)被告辛○○、壬○○、賴吳和子、戊○○、己○○、乙○○
    及丁○○○固因上開訴訟及文件而主觀上認其等為華菱公司
    股東，該公司經營權業已回復，故前往華菱公司所有之上開
    二筆土地。然上開二筆土地事實上均為華屋公司及被告庚○○、癸○○長期占有使用，被告庚○○並代表華屋公司於九
    十三年十一月九日出租予被告癸○○共同經營萬順停車場，
    現供作收費停車之用，此有租賃契約書一件存卷供憑（見九
    十五年度偵字第一九四五三號卷第二五至二九頁），則於被
    告辛○○、壬○○、賴吳和子、戊○○、己○○、乙○○及
    丁○○○未徇法律訴訟或強制執行程序取回上開二筆土地前
    被告庚○○及癸○○仍為上開二筆土地之合法使用權人，被
    告辛○○、壬○○、己○○、賴吳和子、乙○○、丁○○○
    、戊○○於九十五年六月十五日相攜前往上開土地，由乙○○駕駛車牌號碼ＨＡ—五四三七號自用小客車堵住萬順停車
    場大門，阻止被告癸○○加設鐵門及妨害該處車輛之進出，
    又接續自九十五年六月二十二日起，先後多次前往萬順停車
    場，由被告壬○○駕駛其所有之車號車牌號碼ＣＳ—二一八
    九號車停放在萬順停車場大門口，並於同年六月二十五日共
    同以鋁梯、塑膠椅堵住上開停車場之各該通道，再於同年七
    月十日另僱請堆高機司機蔡豐源駕駛堆高機將六塊水泥護欄
    堆置在停車場通道，致停車場車輛人員均無法自由出入，且
    於翌日接續將停放停車場之車輛移置門口，又於九十五年七
    月二十三日再次夥同不知情之吊車及堆高機司機駕駛機具前
    往華屋公司，妨害人員車輛進出，至被告癸○○報警為止始
    罷手，以此強暴方式妨害萬順停車場人車通行，影響萬順停
    車場之經營權益，顯已影響被告庚○○及癸○○現在占有使
    用上開二筆土地之權利，故被告辛○○、壬○○、賴吳和子
    、戊○○、己○○、乙○○及丁○○○辯稱係本於所有權人
    身分合法行使正當權利，並未妨害被告庚○○及癸○○行使
    權利云云，不足採信。
  (六)被告庚○○見被告胡文儒持攝影機對其拍攝，一時怒火中燒
    ，即持鐵條刺擊胡文儒，致胡文儒受有左腕零點三、零點五
    、零點二公分及右手無名指零點二公分之擦傷等情，業據被
    告胡文儒於警詢、偵查及本院審理中均指訴綦詳，並有臺北
    市立萬芳醫院甲種診斷證明書一紙附卷可稽（見九十五年度
    他字第八一九一號卷第二時頁）。被告庚○○雖矢口否認涉
    有傷害犯行，辯稱當時僅係持鐵條作勢驅趕，並未戳刺他人
    云云。然本院審理中依被告等之聲請勘驗九十五年六月十五
    日現場錄影光碟，其中第十二點記載：「光碟播放時間０：
    １０：３１－０：１０：３２，被告庚○○持上開鐵條從以
    破碎之玻璃門穿出向外朝攝影機方向刺擊，有一隻手出現去
    撥開鐵條」，第十八點記載：「光碟播放時間０：１４：０
    ８－０：１４：１９，拍攝胡文儒右手無名指受有割傷」，
    第十九點記載：「光碟播放時間０：１５：０６－０：１５
    ：２０，拍攝胡文儒受傷之左腕內側有割傷」，此有本院九
    十六年七月十九日勘驗筆錄一件附卷可參（見本院卷三第三
    四頁背面至三五頁），並有光碟翻拍照片十四張存卷可參（
    見本院卷三第一一八至一二四頁）。而由現場錄影光碟及翻
    拍照片清楚可見被告庚○○手持鐵條由已破裂之玻璃內穿出
    ，當時戴手錶之被告胡文儒隨即伸手阻擋鐵條，顯見被告庚○○手持鐵條已穿出已破裂之玻璃，鐵條並因此刺傷被告胡
    文儒，被告庚○○涉有傷害被告胡文儒之犯行明確，被告庚○○所辯，均為卸責之詞，無可採信。
  (七)被告辛○○於九十五年七月二十三日上午十一時五十分許，
    在上開二筆土地腳踢及掌摑被告癸○○，致被告癸○○受有
    左臉挫傷之犯行，業據被告辛○○於本院審理中坦承不諱，
    核與被告癸○○指訴情節大致相符，並有臺北市立萬芳醫院
    甲種診斷證明書一紙存卷可稽（見九十五年度偵字第一五五
    七九號卷第三九頁），堪信被告辛○○於本院審理中之自白
    ，應與事實相符，故被告辛○○所涉傷害犯行，洵堪認定。
  (八)被告癸○○於九十五年七月二十三日上午十一時五十分許，
    在上開二筆土地，徒手拍打被告丁○○○右臉頰，並揮拳毆
    打左上顎，致被告丁○○○因而受有臉部右側挫傷、左邊上
    側門齒移位之傷害，再徒手猛推被告賴吳和子，致被告賴吳
    和子跌倒頭部受擊，因而受有頭部挫傷之傷害，再徒手抓傷
    被告辛○○，致被告辛○○因而受有右前臂及右手掌外傷之
    傷害等情，業據被告丁○○○、賴吳和子及辛○○於警詢及
    偵查中均指訴甚明，並有臺北市立萬芳醫院甲種診斷證明書
    三紙存卷可稽（見九十五年度偵字第一五五七九號卷第四十
    至四二頁）。被告癸○○雖矢口否認涉有傷害被告丁○○○
    、賴吳和子及辛○○之犯行，辯稱當時係因遭人攻擊，為求
    正當防衛，不慎傷害被告丁○○○、賴吳和子及辛○○，並
    非故意傷害，得以阻卻違法云云。惟按刑法第三十六條規定
    正當防衛之要件，必對於現在之不正侵害，始能成立，又若
    侵害已過去，或預料有侵害而侵害尚屬未來，則其加害行為
    ，自無正當防衛之可言，無從分別何方為不法侵害之雙方互
    毆行為，彼此均不得主張防衛權，最高法院十九年上字第一
    一七四號、三十年上字第一０四０號判例可資參照。查本院
    於審理中依聲請當庭勘驗員警於九十五年七月二十三日蒐證
    之現場錄影光碟，其中第六點記載：「光碟撥放時間７：１
    ６－９：１０，劉新圖以身體阻擋癸○○行進，丁○○○自
    後方碰觸癸○○，癸○○口罵：『幹你娘』並用手向後揮打
    ，辛○○自後方以腳踹癸○○，雙方發生衝突，警方阻隔開
    雙方，雙方互相指控對方先行動手，畫面出現堆高機一部，
    雙方互相咒罵指摘」，有本院九十六年八月十日勘驗筆錄一
    件附卷可稽（見本院卷三第五九頁背面）。另本院依聲請勘
    驗被告乙○○所拍攝九十五年七月二十三日現場錄影光碟，
    其中第二點記載：「光碟播放時間０：０７：２７－０：０
    ８：２９，癸○○向丁○○○揮拳，辛○○從後方以腳踢癸○○，丁○○○持皮包甩向癸○○，癸○○另向壬○○揮全
    ，壬○○閃躲而未中，經警方制止拉開，雙方仍繼續發生爭
    吵」，其中第六點記載：「光碟播放時間０：１３：４２－
    ０：１３：４８，癸○○持鑰匙開啟另一輛車輛車門，賴吳
    和子抓住癸○○之手將其推開，不讓其開啟車門」，此有本
    院九十六年九月十日勘驗筆錄一件存卷可參。則由上開勘驗
    筆錄可知被告癸○○於九十五年七月二十三日上午十一時許
    ，確有傷害被告丁○○○之犯行，而被告癸○○與辛○○，
    及被告癸○○及賴吳和子均互有拉扯，外觀上並無法分辨何
    人先行動手，本院乃認被告癸○○、辛○○及賴吳和子雙方
    相互拉扯而致對方受傷，已如前述，故參照前揭說明，被告
    癸○○自不得援引正當防衛之規定主張阻卻違法甚明。
  (九)被告辛○○、壬○○、己○○、乙○○、丁○○○及戊○○
    於九十五年十月二十三日晚間某時許，相攜前往上開二筆土
    地阻止工人裝設鐵柱、鐵鍊及鋪設水泥，並與被告庚○○、
    癸○○發生口角，被告己○○、戊○○、辛○○、壬○○、
    乙○○、丁○○○共同將水泥仍未乾燥之鐵柱拔起或推歪，
    嗣被告癸○○報警後，由員警帶同被告己○○等人至警所制
    作筆錄，惟被告己○○、戊○○、辛○○、壬○○、乙○○
    及丁○○○於製作筆錄完畢後折返時，復以相同方式將水泥
    尚未乾燥之鐵柱拔起或推歪，致水泥乾燥後無法再立起鐵柱
    而不堪使用等情，業據被告庚○○及癸○○於警詢、偵查及
    本院審理中指訴綦詳，並有現場照片九張附卷可稽（見九十
    五年度他字第九四一六號卷第五至九頁）。雖被告己○○、
    戊○○、辛○○、壬○○、乙○○、丁○○○均辯稱：當時
    被告壬○○並未下車，僅被告己○○、戊○○搖晃鐵柱，但
    未將鐵柱拔起或推倒，亦未損壞或減損其效用云云。然證人
    即臺北縣警察局新店分局深坑分駐所員警王勝忠於本院審理
    中結證稱：「我是晚上十點半左右到達現場」、「現場我看
    到丙○○夫妻已經在清洗作混凝土之工具，現場當時在施做
    之工程是在作鐵柱及鐵鍊，已經完工」、「除了天色昏暗外
    ，我去處理的時候，我的印象是我處理雙方爭執之時候，有
    人去觸碰柱子，不確定是那個人，我去的時候柱子還在，我
    在處理糾紛的時候，賴先生那方有人去觸碰柱子就傾倒」、
    「我不記得是何人去觸碰，我到場的時候鐵柱是好的，之後
    我要他們去製作筆錄，過程中有人碰觸鐵柱，我沒有辦法確
    定是何人碰觸鐵柱，因為事隔太久，我不能確定那個人」、
    「我記得應該有三個人去碰觸，一個是歐巴桑」、「歐巴桑
    指的是戊○○、丁○○○兩個人其中一個人，我不敢確定是
    那個人，因為時間太久，另外兩位，我認不出是何人，都是
    今天在場之被告，是男生，但時間太久我記不得」、「我到
    現場之後，我看到兩個歐巴桑其中一個有去搖晃鐵柱，那是
    已經完工之鐵柱被搖晃，另外兩個男子如何碰觸鐵柱，我不
    記得」等語（見本院卷四第六二至六五頁）。另證人即施作
    鐵柱工程之工人丙○○於本院審理中亦結證稱：「作路邊停
    車的位置，包括繪製白線及裝鐵柱鐵鍊」、「詳細時間不記
    得，因為我去做過兩次，這筆工程款應該是第二次，第一次
    應該是三年前做的」、「從白天做到晚上十點十一點，剛好
    有完工」、「完工之後，我剛好在洗工具的時候，有六、七
    個人過來，把我做好的鐵柱、鐵鍊弄壞」、「年紀在五、六
    十歲以上，男的四、五個，女的兩個」、「弄壞鐵柱、鐵鍊
    的人男女都有」、「是隔天才再到現場修補，因為我還被警
    察請去派出所製作筆錄」等語（見本院卷四第七二至七三頁
    ）。而被告庚○○於本院審理中以證人身分結證稱：「最先
    是壬○○以徒手搖晃鐵柱，之後己○○、戊○○、辛○○都
    有摸，我沒有看到乙○○、丁○○○有沒有去碰鐵柱，但是
    我有看到他們的車子，他們是搖晃鐵柱外，還有拔起鐵柱，
    他們從派出所回來之後，看我們把鐵柱豎立後，他們又再度
    破壞」等語逮見本院卷第一五０至一五一頁）。另被告癸○○於本院審理中亦以證人身分結證稱：「我看到己○○、乙○○、戊○○、辛○○、壬○○在搖晃鐵柱」等語（見本院
    卷四第一五四頁背面）。足證被告己○○、戊○○、辛○○
    、壬○○、乙○○、丁○○○確曾於九十五年十月二十三日
    晚間前往上開二筆土地碰觸搖晃已完工但水泥尚未乾燥之鐵
    柱，致鐵柱傾倒，被告辛○○、壬○○、乙○○、丁○○○
    辯稱並未碰觸鐵柱云云，均非可採。又證人丙○○於本院審
    理中結證稱：「鐵柱大約七公尺左右」、「埋入土內一、二
    公尺深」、「鐵柱與鐵柱之間是車子可以倒車進去的寬度」
    、「鐵柱下方設置馬蹄加以鞏固」、「因為當天剛下完雨，
    水泥還沒有乾，所以可以被搖動」等語（見本院卷四第七二
    業背面至七四頁），另參照現場照片所示，鐵柱確已傾倒並
    有部分自水泥中拔起，縱鐵柱傾倒後並非不能使用，但水泥
    乾燥後已無法重新埋入鐵柱，且鐵柱傾倒已喪失其作為停車
    位分隔之效用，堪信已達喪失其效用之程度，故被告己○○
    、戊○○、辛○○、壬○○、乙○○、丁○○○辯稱將鐵柱
    搖晃並未達損壞或致令不堪用之程度云云，亦非可採。
  (十)被告壬○○自九十五年七月十日至同年七月十四日前往萬順
    停車場期間，於上址以「五十、一百都好，好像站壁的」（
    台語）等語，影射被告癸○○為妓女等情，業據被告癸○○
    於偵查中指訴綦詳。被告壬○○於本院審理中雖矢口否認有
    向被告癸○○陳稱：「五十、一百都好，好像站壁的」等語
    。惟被告壬○○於偵查中亦自承：「因為她的停車場連晚上
    都開，收費五十、一百元，我只是說晚上在故停車場收錢，
    好像是站壁的（台語）」等語（見九十五年度偵字第二二六
    八五號卷第六二頁），顯見被告壬○○於偵查中已坦承曾向
    被告癸○○陳述上開言論，其於本院審理中翻異前詞，顯為
    卸責之舉。又「五十、一百都好，好像站壁的」（台語）衡
    情已足以使具有知識及通常社會經驗之人認定表意者係評論
    對方為妓女，足以貶低女性之人格，對於被告癸○○之人格
    當然造成損害，被告壬○○於偵查中所辯亦非可採。故被告
    壬○○以足以貶低被告癸○○之言論公然侮辱被告癸○○之
    犯行，亦堪認定。
  (十一)綜上所述，本件事證明確，被告己○○、戊○○、辛○○、
    壬○○、乙○○、丁○○○、賴吳和子、庚○○、癸○○之
    犯行，均堪認定，應予依法論科。
三、查刑法部分條文業於九十四年一月七日修正，九十四年二月
    二日公布，於被告朱啟屏行為後之九十五年七月一日施行，
    現行刑法第二條第一項規定：「行為後法律有變更者，適用
    行為時之法律，但行為後之法律有利於行為人者，適用最有
    利於行為人之法律」，上開規定乃與刑法第一條罪刑法定主
    義契合，而貫徹法律禁止溯及既往原則，係規範行為後法律
    變更所生新舊法律比較適用之準據法，是刑法第二條本身雖
    經修正，但刑法第二條既屬適用法律之準據法，本身尚無比
    較新舊法之問題，應一律適用裁判時之現行刑法第二條規定
    以決定適用之刑罰法律，先予辨明。又本次刑法修正之比較
    新舊法，應就罪刑有關之共犯、未遂犯、想像競合犯、牽連
    犯、連續犯、結合犯、以及累犯加重、自首減輕暨其他法定
    加減原因（如身分加減）與加減例等一切情形，綜其全部罪
    刑之結果而為比較，最高法院九十五年五月二十三日九十五
    年度第八次刑事庭會議決議可資參照。查本案被告庚○○係
    於九十五年六月十五日犯罪，與本案相關之刑法第二百七十
    七條第一項之傷害罪之規定雖未併予修正，而無新舊法比較
    之問題，惟其法定刑除有期徒刑及拘役外，尚有罰金刑，而
    關於罰金刑部分，刑法第三十三條第五款既已將罰金刑之最
    低額由銀元一元即新臺幣三元，提高為新臺幣一千元，比較
    新舊法結果，自以修正前之刑法第三十三條第五款規定較有
    利於被告庚○○，應依刑法第二條第一項前段，適用修正前
    之刑法第三十三條第五款規定（臺灣高等法院暨所屬法院九
    十五年十二月十三日法律座談會刑事類提案第一號、第二號
    研討結果參照）。故本案應適用被告庚○○行為時即修正前
    之規定較有利於被告庚○○。
四、刑法第三百零四條之強暴、脅迫，祇以所用之強脅手段足以
    妨害他人行使權利，或足使他人行無義務之事為已足，並非
    以被害人之自由完全受其壓制為必要，最高法院二十八年上
    字第三六五０號判例可資參照。查被告己○○、戊○○、辛○○、壬○○、乙○○、丁○○○及賴吳和子就犯罪事實一
    (一)、(二)、(三)部分自九十五年六月十五日起至九十五年七月二
    十三日止，以汽車、鋁梯、塑膠椅、水泥護欄等物放置於上
    開二筆土地即萬順停車場之出入口，雖未完全隔絕人車通行
    或壓制被告庚○○、癸○○之自由，但已嚴重影響被告庚○○、癸○○對上開二筆土地之管理使用權利，並影響停車場
    之經營權益，應認係以強暴方式妨害被告庚○○及癸○○行
    使權利，是核其等所為，均係犯刑法第三百零四條第一項之
    強制罪。而被告庚○○就犯罪事實一(一)部分傷害被告胡文儒
    之所為，係犯刑法第二百七十七條第一項之傷害罪。另被告
    癸○○就犯罪事實一(三)傷害被告丁○○○、賴吳和子及辛○○之所為，及被告辛○○就犯罪事實一(三)傷害被告癸○○之
    所為，均係犯刑法第二百七十七條第一項之傷害罪。被告癸○○基於同一傷害他人身體之犯意，先後傷害被告丁○○○
    、賴吳和子及辛○○，應係基於同一傷害他人身體犯意下之
    接續行為，應仍論以一罪。又被告癸○○以接續之傷害行為
    傷害被告丁○○○、賴吳和子及辛○○，係以一行為侵害數
    法益，應依刑法第五十五條論以想像競合犯，從一重處斷。
    至被告壬○○就犯罪事實一(四)所為，則係犯刑法第三百零九
    條第一項之公然侮辱罪。又被告己○○、戊○○、辛○○、
    壬○○、乙○○、丁○○○就犯罪事實二部分所為，則均係
    犯刑法第三百五十四條之毀損他人物品罪。被告己○○、戊○○、辛○○、壬○○、乙○○、丁○○○及賴吳和子就犯
    罪事實一(一)、(二)、(三)部分自九十五年六月十五日起至九十五
    年七月二十三日止，先後以前揭強暴方式妨害被告庚○○及
    癸○○行使權利之所為，由其等自九十五年六月一日起即散
    發傳單予萬順停車場車主，要求車主離去，即可知其先後所
    為應係基於同一妨害他人行使權利犯意下之接續行為，僅侵
    害一法益，仍僅論以一罪。另被告己○○、戊○○、辛○○
    、壬○○、乙○○及丁○○○就犯罪事實二部分二次毀損他
    人物品之行為，時間緊接，方法相同，亦可知係基於同一毀
    損他人物品犯意下之接續行為，亦僅論以一罪，並以其等最
    後行為時即九十五年七月二十三日認為最終行為時點，以適
    用法律。又被告己○○、戊○○、辛○○、壬○○、乙○○
    、丁○○○及賴吳和子就上開涉犯強制罪之犯行，及被告己○○、戊○○、辛○○、壬○○、乙○○、丁○○○就上開
    毀損他人物品罪之犯行，均有犯意聯絡及行為分擔，均為共
    同正犯。又被告己○○、戊○○、乙○○及丁○○○所犯強
    制罪及毀損他人物品罪間，與被告辛○○所犯強制罪、傷害
    罪及毀損器物罪，與被告壬○○所犯強制罪、公然侮辱罪及
    毀損他人物品罪間，各犯意個別，行為有異，應各予分論併
    罰。茲查，被告庚○○前因偽造文書案件，經臺灣高等法院
    於九十二年五月十五日以九十一年度上易字第三三九九號判
    處有期徒刑五月確定，並於九十二年七月十八日易科罰金執
    行完畢，有臺灣高等法院被告全國前案紀錄表附卷可按，其
    於五年內故意再犯本件有期徒刑以上之罪，為累犯，應依刑
    法第四十七條第一項加重其刑。爰審酌被告己○○、戊○○
    、辛○○、壬○○、乙○○、丁○○○、賴吳和子、癸○○
    及庚○○因公司股權財產糾紛，已有夙怨，竟不循法律途徑
    和平理性解決爭端，而長期以強暴手段相互干擾，非但影響
    個人權益，亦破壞社會秩序，且於本院審理中飾詞卸責，毫
    無悔意，並斟酌其等犯罪程度、動機、目的、手段等一切情
    狀，分別量處如主文所示之刑，並諭知易科罰金折算標準，
    且就被告辛○○及壬○○定其應執行刑，再就應執行刑部分
    諭知易科罰金折算標準，以示懲儆。又本案被告己○○、戊○○、辛○○、壬○○、乙○○、丁○○○、賴吳和子、癸○○及庚○○之犯罪時間均係於九十六年四月二十四日之前
    ，且無中華民國九十六年罪犯減刑條例所定不得減刑之情形
    ，爰依同條例第二條第一項第三款規定減其宣告刑二分之一
    。至有關易科罰金之折算標準，修正前之刑法第四十一條第
    一項前段規定：「犯最重本刑為五年以下有期徒刑以下之刑
    之罪，而受六個月以下有期徒刑或拘役之宣告，因身體、教
    育、職業、家庭之關係或其他正當事由，執行顯有困難者，
    得以一元以上三元以下折算一日，易科罰金」，再依據修正
    前罰金罰鍰提高標準條例第二條：「依刑法第四十一條易科
    罰金或第四十二條第二項易服勞役者，均就其原定數額提高
    為一百倍折算一日；法律所定罰金數額未依本條例提高倍數
    ，或其處罰法條無罰金刑之規定者，亦同」之規定，被告行
    為時之易科罰金折算標準，應以銀元一百元以上三百元以下
    折算一日，經折算為新臺幣後，應以新臺幣三百元以上九百
    元以下折算一日。惟修正後刑法第四十一條第一項前段規定
    修正為：「犯最重本刑為五年以下有期徒刑以下之刑之罪，
    而受六個月以下有期徒刑或拘役之宣告者，得以新臺幣一千
    元、二千元或三千元折算一日，易科罰金」，另九十五年七
    月一日生效施行之罰金罰鍰提高標準條例則刪除原本第二條
    之規定。是以比較新舊法結果，自以舊法所定之易科罰金折
    算標準有利於被告庚○○，故應適用被告庚○○行為時即修
    正前刑法第四十一條第一項前段、修正前罰金罰鍰提高標準
    條例第二條規定，諭知本案易科罰金之折算標準，附此敘明
    。
貳、不另為無罪諭知部分：
一、公訴意旨另以：
    被告辛○○、壬○○、己○○、乙○○、丁○○○及戊○○
    因聽聞因聽聞華屋公司在上開二筆土地上裝設鐵柱及鐵鍊等
    物以設置停車格，乃於九十五年十月二十三日晚間某時許，
    相攜到場阻止工人裝設，並與被告庚○○及癸○○發生口角
    ，被告己○○、戊○○、辛○○、壬○○、乙○○、丁○○○竟共同基於毀損他人物品及妨害他人行使權利之犯意聯絡
    ，強行將水泥仍未乾燥之鐵柱拔起或推歪，致各該鐵柱及水
    泥於乾燥後均不堪使用，足生損害於被告庚○○及癸○○，
    並妨害被告庚○○及癸○○行使權利，嗣經癸○○報警後，
    由員警帶同己○○等人至警所制作筆錄；惟己○○、戊○○
    、辛○○、壬○○、乙○○及丁○○○於製作筆錄完畢後折
    返時，復接續前揭毀損他人物品及妨害他人行使權利之犯意
    聯絡，以相同方式強行將鐵柱拔起或推歪，致各該鐵柱及水
    泥於乾燥後均不堪使用，足生損害於被告庚○○及癸○○，
    並妨害被告庚○○及癸○○行使權利，因認被告辛○○、壬○○、己○○、乙○○、丁○○○及戊○○此部分亦涉犯刑
    法第三百零四條第一項之強制罪嫌云云。
二、惟按以強暴、脅迫使人行無義務之事，如係損壞他人器物，
    即應成立毀損罪名即可，無需再論以刑法第三百零四條之罪
    。查被告己○○、戊○○、辛○○、壬○○、乙○○及丁○○○於九十五年十月二十三日二次前往上址毀損被告癸○○
    、庚○○所設置之鐵柱及水泥，已論以刑法第三百五十四條
    之毀損罪，無庸再論以刑法第三百零四條之罪，公訴意旨認
    此部分亦構成刑法第三百零四條第一項之強制罪，容有未恰
    ，惟公訴意旨認此部分與前揭所犯刑法第三百五十四條之毀
    損罪有刑法第五十五條之裁判上一罪關係，爰不另為無罪諭
    知。
參、無罪部分：
一、公訴意旨略以：
  (一)被告乙○○基於毀損他人物品及傷害他人身體之犯意，持華
    屋公司所有之花盆砸向被告庚○○，被告庚○○為求閃躲，
    不慎敲破玻璃門，因而受有左手拇指擦傷、指甲縫裂傷、左
    胸部鈍傷、頭頂、左胸、左腹、左臀部鈍傷、左手食指多處
    小裂傷右手前臂擦傷等傷害，因認被告乙○○涉犯刑法第二
    百七十七條第一項之傷害罪及同法第三百五十四條之毀損罪
    嫌。
  (二)被告壬○○、己○○、辛○○、賴吳和子、戊○○、乙○○
    、丁○○○等人明知被告癸○○於上址門口裝設監視器，用
    以防範及蒐集其等在該處所作所為，竟自九十五年六月一日
    起各以雨傘撥弄監視器，強行調整監視器之方向，致令監視
    器不堪使用，因認被告壬○○、賴吳和子、己○○、辛○○
    、戊○○、乙○○、丁○○○均涉犯刑法第三百五十四條之
    毀損他人物品罪嫌。
  (三)被告胡文儒於九十五年六月十五日上午八時許，與被告己○○、戊○○、壬○○、賴吳和子、乙○○、丁○○○及辛○○一同前往萬順停車場，並共同基於妨害他人行使權利之犯
    意聯絡，阻止被告癸○○在上址加設鐵門及妨害該處車輛之
    進出，妨害華屋公司行使權利，因認被告胡文儒亦共同涉犯
    刑法第三百零四條第一項之強制罪嫌。
  (四)被告蔡豐源為堆高車司機，明知上開二筆土地係由被告癸○○及庚○○所占用，且被告己○○等人亦非會同法院執行處
    或有權機關到場執行，竟於九十五年七月十日受雇於被告己○○等人，依被告己○○等人之指示，駕駛堆高機將六塊水
    泥護欄堆置在萬順停車場之通道，致停車場車輛人員均無法
    自由出入，並於翌日接續將停放停車場之車輛移置門口，妨
    害人員之進出，以此方式妨害華屋公司行使權利，因認被告
    蔡豐源亦涉犯刑法第三百零四條第一項之強制罪嫌。
二、按犯罪事實應依證據認定之，無證據不得推定其犯罪事實，
    又不能證明被告犯罪者，應諭知無罪之判決，刑事訴訟法第
    一百五十四條第一項、第三百零一條第一項分別定有明文。
    又刑事訴訟法上所謂認定犯罪事實之證據，係指足以認定被
    告確有犯罪行為之積極證據而言，最高法院二十九年上字第
    三一○五號判例可資參照。故事實之認定，應憑證據，如未
    能發現相當證據，或證據不足以證明，自不能以推測或擬制
    之方法，為裁判基礎，最高法院四十年臺上字第八六號判例
    亦可參照。另按認定犯罪事實，所憑之證據，雖不以直接證
    據為限，間接證據亦包括在內，然無論直接或間接證據，其
    為訴訟上之證明，須於通常一般之人均不致於有所懷疑，而
    得確信其為真實之程度者，始得據之為有罪之認定，倘其證
    明尚未達到此一程度，而有合理性懷疑之存在時，即無從為
    有罪之認定，此亦有最高法院七十六年臺上字第四九八六號
    判例可資參照。又告訴人之告訴，係以使被告受刑事訴追為
    目的，是其陳述是否與事實相符，仍應調查其他證據以資審
    認，最高法院五十二年臺上字第一三００號判例意旨同可參
    照。
三、公訴人認被告乙○○、辛○○、己○○、壬○○、賴吳和子
    、戊○○、丁○○○、胡文儒、蔡豐源涉有前揭犯行，無非
    係以被告庚○○、癸○○之指訴為其主要論據。訊據被告乙○○、辛○○、己○○、壬○○、賴吳和子、戊○○、丁○○○、胡文儒、蔡豐源均堅詞否認有公訴人所指之犯行，被
    告乙○○辯稱：伊當時均在旁攝影蒐證，因被告庚○○持鐵
    條作勢毆打，故伊拿花盆阻擋，被告庚○○不慎揮動鐵條將
    玻璃門砸破，伊不知被告庚○○為何受傷，此部分被告庚○○亦不否認，伊並無傷害被告庚○○之犯行，也沒有持雨傘
    撥弄監視器方向等語。被告胡文儒辯稱：伊於九十五年六月
    十五日下午三時許為關心父母方搭乘程聰文駕駛之計程車到
    場，並未參與被告己○○等人妨害他人行使權利之強制行為
    等語。被告蔡豐源辯稱：渠係堆高車司機，九十五年七月十
    日係受老闆徐崇瑤之指示前往萬順停車場，渠不知道被告庚○○與己○○間之糾紛，僅是單純受雇前往執行業務，並未
    參與被告己○○等人妨害他人行使權利之強制犯行等語。被
    告辛○○、己○○、壬○○、賴吳和子、戊○○、丁○○○
    則辯稱：渠等並未持雨傘撥弄監視器，且縱以雨傘撥弄監視
    器，監視器並未喪失錄影功能，並無毀損犯行等語。
四、經查：
  (一)被告庚○○固於九十五年六月十六前往國立臺灣大學醫學院
    附設醫院診斷後，認受有左手拇指擦傷、指甲縫裂傷、左胸
    部鈍傷、頭頂、左胸、左腹、左臀部鈍傷、左手食指多處小
    裂傷右手前臂擦傷等傷害，此有該院診斷證明書一紙附卷可
    稽（見九十五年度偵字第二七三一二號卷第十二頁）。而被
    告癸○○於偵查中亦指稱：「後來乙○○拿盆栽要打我，結
    果打到玻璃，把玻璃打破，後來庚○○不曉得被什麼東西，
    可能是玻璃也可能是鐵片割傷了」等語（見九十五年度偵字
    第一九四五三號卷第二０六頁），故經公訴人認定係被告乙○○傷害被告庚○○。然被告乙○○於警詢、偵查及本院審
    理中均否認有持花盆雜向被告庚○○致其受傷之行為，而被
    告庚○○於本院審理中以證人身分亦結證稱：「當天下午，
    確實時間不記得，地點在深坑鄉○○路之工廠內，我左手指
    受傷流血是被壬○○以雨傘刺傷，左胸部鈍傷應該是壬○○
    打的，也有被己○○拿雨傘打，乙○○沒有打我」、「乙○○只有傷害到癸○○，沒有打我」等語（見本院卷四第一五
    ０頁背面），堪信被告乙○○當日應以花盆砸向被告庚○○
    而致其受傷之傷害犯行，公訴意旨認被告乙○○此部分涉犯
    刑法第二百七十七條第一項之傷害罪，容有未恰。又被告乙○○固於九十五年六月十五日曾持花盆砸出，花盆因而倒地
    致土壤鬆落，業據被告乙○○於偵查中自承在卷，並有照片
    一張存卷可稽（見九十五年度偵字第一九四五三號卷第二０
    七、一九四頁）。然被告癸○○於偵查中陳稱被告乙○○當
    時係要持花盆打伊，不慎打到玻璃，業如前述，另被告壬○○於偵查中亦陳稱：「至於誰打破玻璃我不清楚，但我看到
    庚○○拿一根鐵條要打乙○○，當時癸○○、余阿甘拉住庚○○的鐵條，拉扯間就把玻璃打破」等語（見九十五年度偵
    字第一九四五三號卷第二０七頁），另被告丁○○○於偵查
    中亦陳稱：「庚○○拿鐵條出來要戳乙○○及胡文儒，結果
    自己往後拉時打破玻璃」等語（見九十五年度偵字第一九四
    五三號卷第二０八頁），被告戊○○於偵查中亦陳稱：「我
    看到庚○○拿鐵條出來要戳乙○○，結果我就聽到玻璃破掉
    的聲音」等語（見九十五年度偵字第一九四五三號卷第二０
    九頁）。顯見除被告癸○○外，並無在場之人指認被告乙○○持花盆砸破玻璃，且縱係被告乙○○持花盆砸破玻璃，但
    被告乙○○當時係為砸向被告癸○○而擲出花盆，此為被告
    癸○○所不否認，被告乙○○不慎砸破玻璃亦係出於過失，
    並非故意毀損玻璃，而刑法第三百五十四條之毀損罪並不處
    罰過失犯，則被告乙○○所為核與刑法第三百五十四條之毀
    損罪之構成要件仍有未合，公訴意旨認被告乙○○涉犯刑法
    第三百五十四條之毀損罪，似有未恰。
  (二)被告癸○○固於偵查中指稱：被告辛○○、壬○○、己○○
    、賴吳和子、戊○○、乙○○、丁○○○等人在上址以雨傘
    撥弄監視器，使監視器內之變壓器壞掉，總共修理四次，每
    次都要新臺幣一千五百元，應該是被告己○○等人移動監視
    器造成內部壞掉，但外部沒有毀壞等語（見九十五年度偵字
    第二二六八五號卷第六二頁）。惟除被告壬○○於偵查中陳
    稱：「我們只是拿雨傘把監視器的角度調一下，是我移動監
    視器的」等語（見九十五年度偵字第二二六八五號卷第六二
    頁）之外，被告辛○○、己○○、賴吳和子、戊○○、乙○○及丁○○○均否認有持雨傘撥弄監視器，強行調整監視器
    之方向之行為，且除被告癸○○指訴外，並無其他證據或證
    人指訴被告賴吳和子、己○○、辛○○、戊○○、乙○○及
    丁○○○有以持雨傘撥弄監視器，強行調整監視器之方向之
    行為。縱被告壬○○確持雨傘強行調整監視器方向，但調整
    監視器方向並不一定導致監視器喪失監視錄影之效能，而被
    告癸○○就監視器因而損壞而不堪使用部分，除言語指訴外
    ，亦無證據提出佐憑，尚難僅憑被告癸○○單方指訴即認被
    告壬○○涉有毀損監視器之犯行。故公訴意旨認辛○○、賴
    吳和子、己○○、壬○○、戊○○、乙○○及丁○○○此部
    分均涉犯刑法第三百五十四條之毀損他人物品罪嫌，證據仍
    有不足。
  (三)被告癸○○及庚○○固指稱被告胡文儒於九十五年六月十五
    日上午八時許，與被告己○○、戊○○、壬○○、賴吳和子
    、乙○○、丁○○○及辛○○一同前往萬順停車場，並共同
    基於妨害他人行使權利之犯意聯絡，阻止被告癸○○在上址
    加設鐵門及妨害該處車輛之進出，妨害其等行使權利云云，
    並提出其對停車場人員進出之紀錄一份（見本院卷四第一七
    五至一七四頁）以為佐證。而證人余阿甘於本院審理中亦結
    證稱：「當天早上約八點多上班，當天我有看到壬○○、賴
    吳和子、己○○、賴吳和子、戊○○、乙○○、丁○○○、
    胡文儒」、「我早上八點多上班，他們八點半到」、「當天
    我要登記的時候，癸○○跟我說是乙○○的兒子，之前我不
    認識」等語（見本院卷四第六五頁背面至六六頁），似指被
    告胡文儒於九十五年六月十五日上午八時三十分即抵達萬順
    停車場。然依停車場人員進出之紀錄所示，被告癸○○所記
    載者，係上午八時三十分至下午六時十五分之情形，並未特
    別記載被告胡文儒於當日上午八時許到場。另證人余阿甘長
    期受雇於被告癸○○及庚○○，其於本院審理中就九十五年
    六月十五日雙方衝突情形作證之證詞，明顯與本院當庭勘驗
    當日錄影畫面之情形不符，難認其證詞無偏頗而可採信。又
    證人程聰文於本院審理中結證稱：「當天是胡文儒打電話告
    訴我說他要坐車，我說我中午左右會醒來，我就去接他，目
    的地是深坑，我在忠孝街他住家附近去接他，他下車地點是
    深坑街三段，時間是下午三點的時候左右去接他，到那邊的
    時候是三點多，我不確定時間」等語（見本院卷三第一七八
    頁），且證人程聰文之證詞依其內容所示亦無不可信之情形
    。況被告癸○○於本院審理中亦自承：十幾年沒有看過被告
    胡文儒，則對於被告胡文儒是否於當日上午與被告己○○等
    人一同到場，未必能清楚記憶，則被告胡文儒所辯，並非全
    無可採。故公訴意旨認被告胡文儒亦共同涉犯刑法第三百零
    四條第一項之強制罪，證據亦有不足。
  (四)被告蔡豐源固不否認其為堆高車司機，於九十五年七月十日
    依被告己○○等人之指示，駕駛堆高機將六塊水泥護欄堆置
    在萬順停車場之通道，並於翌日接續將停放停車場之車輛移
    置門口等情。惟證人即被告蔡豐源之雇主徐崇瑤於本院審理
    中結證稱：「我為億泰公司之負責人」、「華菱公司之乙○○委託我幫忙移車及水泥護欄」、「他是寫地址給我，然後
    我就派蔡豐源過去」、「我跟他說時間地點，他開堆高車過
    去之後，受乙○○之指示」、「現場就是說受乙○○指使，
    我們是出租業，他打電話給我，他怎麼說我們怎麼作」、「
    蔡豐源在作業當中沒有打電話請示遇到困難如何處理」、「
    蔡豐源直接跟我領月薪」等語（見本院卷四第一四七頁背面
    至一四九頁）。參諸證人徐崇瑤之證詞並無顯不可信之情形
    ，堪信被告蔡豐源係受雇於億泰公司，因被告乙○○代表華
    菱公司委託億泰公司派遣堆高車司機前往上址移車及堆置水
    泥護欄，證人徐崇瑤即指派員工即被告蔡豐源前往現場處理
    ，實係單純受雇前往執行業務，對於雙方爭執事先應不知情
    ，且被告蔡豐源既係受億泰公司指派接受被告乙○○指揮，
    自當接受被告乙○○之指示執行業務，縱有移動車輛或堆置
    水泥護欄之行為，其主觀上亦應無妨害他人行使權利之犯意
    遑論與其他被告己○○等人有犯意聯絡，故公訴意旨認被告
    蔡豐源亦共同涉犯刑法第三百零四條第一項之強制罪，容有
    未洽。
  (五)此外，復查無其他積極證據足資證明被告乙○○涉有何傷害
    之犯行，被告壬○○、己○○、壬○○、賴吳和子、戊○○
    、丁○○○、乙○○涉有何毀損他人物品罪之犯行，被告胡
    文儒、蔡豐源涉有何強制罪之犯行，既不能證明被告等犯罪
    ，自應就上開部分為被告辛○○、己○○、壬○○、賴吳和
    子、戊○○、丁○○○、乙○○、胡文儒、蔡豐源均為無罪
    判決之諭知。
據上論斷，應依刑事訴訟法第二百九十九條第一項前段、第三百
零一條第一項，刑法第二條第一項前段、第二十八條、第二百七
十七條第一項、第三百零四條第一項、第三百五十四條、第三百
零九條第一項、第五十五條、第五十一條第六款、第四十一條第
一項前段、第四十七條第一項，修正前刑法第四十一條第一項前
段，刑法施行法第一條之一，罰金罰鍰提高標準條例第二條、現
行法規貨幣折算新臺幣條例第二條，中華民國九十六年罪犯減刑
條例第二條第一項第三款、第七條、第九條，判決如主文。
本案經檢察官陳焜昇到庭執行職務。
中     華     民     國     97    年     3   月   20  日
                     刑事第十三庭審判長法  官 黃俊明
                                       法  官 張文俊
                                       法  官 郭顏毓
上正本證明與原本無異。
如不服本判決，應於判決送達後10日內向本院提出上訴狀（應抄
附繕本）。告訴人或被害人如對於本判決不服者，應具備理由請
求檢察官上訴，其上訴期間之計算係以檢察官收受判決正本之日
期為準。
                                       書記官 潘文賢
中    華    民    國    97    年    3     月    21    日
附錄本案論罪科刑法條：
刑法第二百七十七條
傷害人之身體或健康者，處三年以下有期徒刑、拘役或一千元以
下罰金。
犯前項之罪因而致人於死者，處無期徒刑或七年以上有期徒刑；
致重傷者，處三年以上十年以下有期徒刑。
刑法第三百零四條
以強暴、脅迫使人行無義務之事或妨害人行使權利者，處三年以
下有期徒刑、拘役或三百元以下罰金。
前項之未遂犯罰之。
刑法第三百五十四條
毀棄、損壞前二條以外之他人之物或致令不堪用，足以生損害於
公眾或他人者，處二年以下有期徒刑、拘役或5百元以下罰金。
刑法第三百零九條
公然侮辱人者，處拘役或三百元以下罰金。
以強暴犯前項之罪者，處一年以下有期徒刑、拘役或五百元以下
罰金。
    主  文
    事  實
    理  由


司法院資訊處製作；財團法人民間司法改革基金會備份。
